臺灣高等法院臺中分院刑事判決
111年度上訴字第253號

上  訴  人  臺灣南投地方檢察署檢察官 
被      告  廖瑞津


上列上訴人因被告搶奪等案件，不服臺灣南投地方法院110年度
訴字第270號中華民國110年12月13日第一審判決（起訴案號：臺
灣南投地方檢察署110年度偵字第4995號、第5124號、第5283號
、第5375號、第5473號、第5475號、第5476號），提起上訴，本
院判決如下：
    主  文
上訴駁回。
    犯罪事實
一、廖瑞津意圖為自己不法之所有，基於加重竊盜之犯意，分別
    於附表一所示時間，駕駛其所有如附表一所示自用小客車前
    往附表一所示地點，以其自備客觀上足供兇器使用之香蕉刀
    1支，割下竊取癸○○、庚○○、戊○○、辛○○、甲○○、乙○○所有
    如附表一所示數量之香蕉，得手後變賣而獲取如附表一所示
    之款項。嗣經癸○○、庚○○、戊○○、辛○○、甲○○、乙○○發現遭
    竊而報警處理，為警循線查獲。
二、廖瑞津於110年9月15日分別為下列犯行：
(一)於凌晨2時15分許，意圖為自己不法之所有，基於加重竊盜
    之犯意，前往南投縣○○市○道0號公路南投服務區（下稱南投
    服務區），趁四下無人，進入丙○○經營之農田味傻玉米專櫃
    ，以該專櫃內足供兇器使用之水果刀1支破壞收銀機（毀損
    部分未據告訴），竊取其內新臺幣（下同）10元及5元硬幣
    ，共現金150元，及價值110元之凱特芒果1顆、上開水果刀1
    支後離去。
(二)復於同日中午12時49分許，騎乘其竊得黃漢明所有車牌號碼
    000-0000號普通重型機車（竊取黃漢明機車部分未據上訴而
    確定），行經南投縣南投市南陽路與文昌街口，見丁○○徒步
    於南陽路旁行走，並將零錢包拿於右手，竟意圖為自己不法
    之所有，基於搶奪之犯意，趁丁○○不備，騎乘上開機車加速
    自丁○○後方掠過，徒手搶奪丁○○所有內含現金1,500元紙鈔之
    零錢包1只（1,000元已發還），致丁○○右手中指擦挫傷(傷
    害部分未據告訴)，得手後將上開機車騎乘回南投縣○○鄉000
    縣道000號附近棄置（已發還）。嗣丁○○報警，經警方查悉
    上情，並於110年9月16日上午7時35分許，在南投縣○○市○○○
    路00號國光客運前持拘票將廖瑞津拘提到案，並扣得現金1,
    000元及機車鑰匙1支。
三、案經丙○○訴由國道公路警察局第七公路警察大隊報告、癸○○
    、庚○○訴由南投縣政府警察局草屯分局報告、辛○○、甲○○、
    乙○○訴由南投縣政府警察局南投分局報告臺灣南投地方檢察
    署檢察官偵查起訴。
    理  由
壹、程序部分
一、本案審理範圍：本件上訴人僅針對原判決就附表二編號1至7
    、9部分所定之應執行刑，認為過輕而提起上訴，是本案審
    理範圍僅限於附表二編號1至7、9部分，合先敘明。
二、證據能力
（一）按被告以外之人於審判外之陳述，雖不符刑事訴訟法第15
      9條之1至第159條之4之規定，而經當事人於審判程序同意
      作為證據，法院審酌該言詞陳述或書面陳述作成時之情況
      ，認為適當者，亦得為證據。當事人、代理人或辯護人於
      法院調查證據時，知有第159條第1項不得為證據之情形，
      而未於言詞辯論終結前聲明異議者，視為有前項之同意，
      刑事訴訟法第159條之5定有明文。查本判決所引用之被告
      廖瑞津（下稱被告）以外之人於審判外所為之陳述，檢察
      官、被告於本院審理時均表示同意有證據能力（見本院卷
      第77頁），且迄本案言詞辯論終結前，均未主張有刑事訴
      訟法第159條第1項不得為證據之情形，復經本院審酌上開
      證據作成時之情形，並無人情施壓或干擾，亦無不當取證
      之情形，認為以之作為本案之證據亦屬適當，是上揭證據
      自均具有證據能力。
（二）本案以下引用之非供述證據，均與本案待證事實具有關聯
      性，檢察官、被告皆不爭執其證據能力，且無證據證明有
      何偽造、變造或公務員違法取得之情事，復經本院依法踐
      行調查證據程序，自應認均有證據能力。
貳、認定犯罪事實所憑證據及理由
　　上開犯罪事實，業據被告於警詢、偵查、原審及本院審理中
    均坦承不諱（見警卷五第1至4頁；警卷六第1至6頁；警卷七
    第1至5頁；警卷一第1至8頁；警卷二第1至4頁；警卷三第3
    至5頁；警卷四第3至5頁；偵卷一第57至第59頁；原審卷第3
    5至38頁、第93至98頁、第99至112頁；本院卷第81至84頁）
    ，核與證人即告訴人丙○○、癸○○、庚○○、辛○○、甲○○、乙○○
    、證人即被害人丁○○、證人賴○○於警詢證述之情節相符（見
    警卷二第7頁；警卷三第6至7頁；警卷四第6至7頁；警卷六
    第7至9頁、第10至11頁；警卷七第6至8頁；警卷一第9至12
    頁、第22至25頁），犯罪事實一部分並有如附表所示證據資
    料；犯罪事實二（一）部分有國道公路警察局第七公路警察
    大隊扣押筆錄、扣押物品目錄表、贓物認領保管單、南投服
    務區内外監視錄影翻拍照片、農田味傻玉米專櫃收銀機破壞
    照片（見警卷二第9至14頁、第15至57頁）；犯罪事實二（
    二）部分有路口監視錄影翻拍照片、犯罪現場照片、被告廖
    瑞津衣著照片、被害人丁○○傷勢照片、涉案人車影像時序表
    、南投縣政府警察局南投分局搜索扣押筆錄、扣押物品目錄
    表、贓物認領保管單2份(見警卷一第33至38頁、第39至40頁
    、第41至44頁、第45至50頁、第51至65頁、第66至68頁）等
    資料附卷可稽，堪認被告之自白與事實相符。綜上所述，本
    案事證明確，被告上開犯行堪以認定。
參、論罪科刑
一、核被告所為，就如附表二編號1至編號7部分，均係犯刑法第
    321條第1項第3款之攜帶兇器竊盜罪；就附表二編號9部分係
    犯刑法第325條第1項之搶奪罪。被告所犯上開8罪，犯意各
    別，行為互殊，應分論併罰。
二、被告前因搶奪強盜案件，經軍事法院判決判處有期徒刑11年
    8月、11年8月確定，經軍事法院以96年度聲減字第22號裁定
    減刑後定應執行刑有期徒刑10年10月確定，被告入監執行後
    假釋出監，後因案撤銷假釋（下稱甲案）；又於94年間因毒
    品危害防制條例案件，經臺灣南投地方法院（下稱南投地院
    ）以94年度投刑簡字第522號判決判處有期徒刑5月確定（下
    稱第①案），又於同年間因強制性交、竊盜等案件，經南投
    地院以94年度訴字第488號判決分別判處有期徒刑8年6月、6
    月，並定應執行有期徒刑8年9月確定（下稱第②③案）；又因
    竊盜等案件，經南投地院以93年度易字第309號判決判處有
    期徒刑1年，雖經上訴，仍經本院以94年度上易字第779號判
    決駁回上訴而確定（下稱第④案）；再於95年間因竊盜案件
    ，經南投地院以95年易字第121號判決6月確定（下稱第⑤案
    ），上開第①案至第⑤案經南投地院以101年度聲減字第4號裁
    定減刑後定應執行刑有期徒刑9年確定（下稱乙案群），上
    開乙案群與甲案之殘刑5年9月6日接續執行，於107年5月29
    日因縮短刑期假釋出監並付保護管束，於108年4月21日保護
    管束期滿未經撤銷假釋，視為執行完畢等情，有卷附臺灣高
    等法院被告前案紀錄表在卷可稽，被告於受徒刑執行完畢5
    年以內故意再犯本案有期徒刑以上之罪，為累犯。復參被告
    前開所犯案件與本案所犯均屬故意犯罪，可認被告對前次刑
    罰反應力薄弱，倘加重其最低法定刑，核無司法院釋字第77
    5號解釋所示之罪刑不相當情形，爰依刑法第47條第1項加重
    其刑。
肆、本院之判斷　　
一、原審認被告本件事證明確，適用刑事訴訟法第273條之1第1
    項、第299條第1項前段、第310條之2、第454條第2項，刑法
    第321條第1項第1款、第325條、第47條第1項、第51條第5款
    、第38條第2項、第4項、第38條之1第1項、第3項等規定，
    並以行為人之責任為基礎，審酌被告前有多次竊盜等前案紀
    錄，有臺灣高等法院被告前案紀錄表在卷可稽，堪認被告素
    行不佳，且經歷數次論罪科刑並執行均無法使其心生警惕，
    其正值壯年，並非無謀生能力，猶不思循正途以獲取財物，
    不以正當管道賺取財物，反企圖不勞而獲，以攜帶兇器竊盜
    及搶奪之方式，侵害他人之財產權，其行為應嚴正非難；參
    以被告犯後始終坦認犯行，及未與被害人和解之犯後態度。
    暨考量被告本案犯罪手段、情節、所竊財物之價值，及其於
    原審審理時自陳為國中畢業之智識程度、從事鐵工、月薪約
    5萬元，經濟狀況勉持，家中尚有母親、未婚無小孩之生活
    狀況（見原審卷第111頁）等一切情狀，分別量處如附表二
    編號1至7、9所示之刑，並定應執行有期徒刑1年8月。暨認
    被告持以犯如犯罪事實一所示之香蕉刀1支，及就附表二編
    號1至7、9所示之犯罪所得，除業已發還告訴人丁○○1,000元
    外，其餘雖未扣案，仍應依法宣告沒收，並於全部或一部不
    能沒收或不宜執行沒收時，追徵其價額。經核原判決僅就犯
    罪事實二（一）所示之水果刀，誤為被告所有，而引用刑法
    第38條第2項沒收，稍有違誤外，惟該水果刀仍屬被告犯罪
    所得之物，應依刑法第38條之1第1項之規定宣告沒收，不影
    響判決結果，尚不構成撤銷改判之理由，其餘部分認事用法
    均無違誤，量刑、定刑亦屬妥適，應予維持。
二、檢察官上訴意旨略以：本件被告就附表二編號1至7、9部分
    總宣告之有期徒刑為4年9月，原審判決卻僅定應執行有期徒
    刑1年8月，考量被告所為造成蕉農莫大損害，影響蕉農財產
    甚鉅，原審所定應執行刑實屬過輕等語。惟按數罪併罰之定
    應執行之刑，係出於刑罰經濟與責罰相當之考量，並非予以
    犯罪行為人或受刑人不當之利益，為一種特別的量刑過程，
    相較於刑法第57條所定科刑時應審酌之事項係對一般犯罪行
    為之裁量，定應執行刑之宣告，乃對犯罪行為人本身及所犯
    各罪之總檢視，除應考量行為人所犯數罪反應出之人格特性
    ，並應權衡審酌行為人之責任與整體刑法目的及相關刑事政
    策，在量刑權之法律拘束性原則下，依刑法第51條第5款之
    規定，採限制加重原則，以宣告各刑中之最長期為下限，各
    刑合併之刑期為上限，但最長不得逾30年，資為量刑自由裁
    量權之外部界限，並應受法秩序理念規範之比例原則、平等
    原則、責罰相當原則、重複評價禁止原則等自由裁量權之內
    部抽象價值要求界限之支配，使以輕重得宜，罰當其責，俾
    符合法律授與裁量權之目的，以區別數罪併罰與單純數罪之
    不同，兼顧刑罰衡平原則（最高法院100年度台上字第21號
    判決意旨參照）。本院具體斟酌罪責相當及特別預防之刑罰
    目的，被告所犯附表二編號1至7、9所示之各罪類型均為財
    產犯罪、侵害法益均相同、行為態樣、手段亦相似，刑罰邊
    際效應隨刑期而遞減及行為人所生痛苦程度隨刑期而遞增之
    情形，行為人復歸社會之可能性等，並考量被告係於1個餘
    月內犯下上開8罪，各次犯行時間相距不久，所竊得、搶奪
    之財物價值均不高，倘就其刑度予以實質累加，尚與現代刑
    事政策及刑罰之社會功能不符，茲考量上情，盱衡被告所犯
    之法律之目的、違反之嚴重性及貫徹刑法量刑公平正義理念
    ，認原審定應執行刑並未違反比例、平等諸原則，且兼顧刑
    罰衡平，而無濫用自由裁量之權限，所為定執行刑核無不當
    或違法，且無輕重失衡之情形，自應予尊重，檢察官之上訴
    並無理由，應予駁回。　　
據上論結，應依刑事訴訟法第368條，判決如主文。
本案經檢察官簡汝珊提起公訴，檢察官黃淑美提起上訴，檢察官
己○○到庭執行職務。
中　　華　　民　　國　　111 　年　　3 　　月　　29　　日
            刑事第九庭   審判長法　官　紀  文  勝
                               法　官  姚  勳  昌
                               法　官  紀  佳  良 
以上正本證明與原本無異。
搶奪部分得上訴。
其餘部分不得上訴。
得上訴部分，如不服本判決應於收受送達後20日內向本院提出上
訴書狀，其未敘述上訴理由者，並得於提起上訴後20日內向本院
補提理由書狀（均須按他造當事人之人數附繕本）「切勿逕送上
級法院」。因疫情而遲誤不變期間，得向法院聲請回復原狀。

                               書記官  洪  鴻  權 
　　　　　　　　　　　　　　　 
中　　華　　民　　國　　111 　年　　3 　　月　　29　　日
附表一：
編號 被害人 犯罪日期 犯罪地點 駕駛車輛 不法所得 案號 證據 1 癸○○(告訴人) 110年8月30日晚間11時許至翌（31）日凌晨1時50分許 (移送書誤載其犯罪時間為110年9月1日10時，併予敘明) 南投縣○○鄉○○段000地號 (南投縣○○鄉○○巷) 0000-00號自用小客車 香蕉28串 變賣得款 3000元 110年度偵字第5283號 現場照片、監視錄影翻拍照片、車輛詳細資料報表 （見警卷三第8至11頁） 2 庚○○(告訴人) 110年8月25日凌晨 0時50分至3時許 南投縣○○鄉○○路000號 (南投縣中寮鄉中正橋往西約300公尺) 000-0000號自用小客車 香蕉15串 變賣得款 2000元 110年度偵字第5375號 現場照片、監視錄影翻拍照片、google地圖、車輛詳細資料報表 （見警卷四第8至14頁；偵卷四第6頁） 3 戊○○ 110年8月4日凌晨 2時許 南投縣○○鄉○○村○○巷○ 0○○縣○○鄉○○村○○巷0000號東湖〈休閒〉歌舞教室附近) 000-0000號自用小客車 香蕉9串 變賣得款 1000元 110年度偵字第5473號 現場照片、監視錄影翻拍照片、google地圖及街景服務照片、車輛詳細資料報表 （見警卷五第15至22頁；偵卷五第6至7頁） 4 辛○○(告訴人) 110年8月10日凌晨 1時至2時許 南投縣○○市○○段000地號 (南投縣○○市○鄉路000巷00○0號對面) 000-0000號自用小客車 香蕉8串 變賣得款 1000元 110年度偵字第5475號 現場照片、監視錄影翻拍照片、google地圖、車輛詳細資料報表、土地租用契約書影本（見警卷六第12至19頁、第24頁、第26頁） 5 甲○○(告訴人) 110年9月1日凌晨 2時至3時許 南投縣○○市○○段000地號  0000-00號自用小客車 香蕉21串 變賣得款 800元 110年度偵字第5475號 現場照片、監視錄影翻拍照片、車輛詳細資料報表（見警卷六第20至23頁、第25頁） 6 乙○○(告訴人) 110年9月4日凌晨 0時10分至2時40分許 南投縣○○市○○段0000地號 (南投縣南投市振興橋下)  0000-00號自用小客車 香蕉13串 變賣得款 2000元 110年度偵字第5476號 現場照片、監視錄影翻拍照片、地籍圖謄本、google地圖、車輛詳細資料報表（見警卷七第9至18頁；警卷六第25頁） 

附表二：
編號 犯罪事實 論罪科刑  1 如附表一編號1（被害人癸○○部分） 廖瑞津犯攜帶兇器竊盜罪，累犯，處有期徒刑柒月。 未扣案之香蕉刀壹支、犯罪所得新臺幣參仟元沒收，於全部或一部不能沒收或不宜執行沒收時，追徵其價額。  2 如附表一編號2（被害人庚○○部分） 廖瑞津犯攜帶兇器竊盜罪，累犯，處有期徒刑柒月。 未扣案之香蕉刀壹支、犯罪所得新臺幣貳仟元沒收，於全部或一部不能沒收或不宜執行沒收時，追徵其價額。  3 如附表一編號3（被害人戊○○部分） 廖瑞津犯攜帶兇器竊盜罪，累犯，處有期徒刑柒月。 未扣案之香蕉刀壹支、犯罪所得新臺幣壹仟元沒收，於全部或一部不能沒收或不宜執行沒收時，追徵其價額。  4 如附表一編號4（被害人辛○○部分） 廖瑞津犯攜帶兇器竊盜罪，累犯，處有期徒刑柒月。 未扣案之香蕉刀壹支、犯罪所得新臺幣壹仟元沒收，於全部或一部不能沒收或不宜執行沒收時，追徵其價額。  5 如附表一編號5（被害人甲○○部分） 廖瑞津犯攜帶兇器竊盜罪，累犯，處有期徒刑柒月。 未扣案之香蕉刀壹支、犯罪所得新臺幣捌佰元沒收，於全部或一部不能沒收或不宜執行沒收時，追徵其價額。  6 如附表一編號6（被害人乙○○部分） 廖瑞津犯攜帶兇器竊盜罪，累犯，處有期徒刑柒月。 未扣案之香蕉刀壹支、犯罪所得新臺幣貳仟元沒收，於全部或一部不能沒收或不宜執行沒收時，追徵其價額。  7 如犯罪事實二（一）（被害人丙○○部分） 廖瑞津犯攜帶兇器竊盜罪，累犯，處有期徒刑柒月。 未扣案犯罪所得水果刀壹支、凱特芒果壹顆、新臺幣壹佰伍拾元沒收，於全部或一部不能沒收或不宜執行沒收時，追徵其價額。  8 如起訴書犯罪事實二（二）前段（被害人黃漢明部分），未經上訴 廖瑞津犯竊盜罪，累犯，處有期徒刑參月，如易科罰金，以新臺幣壹仟元折算壹日。 扣案之鑰匙壹把沒收。  9 如犯罪事實二（二）（被害人丁○○部分） 廖瑞津犯搶奪罪，累犯，處有期徒刑捌月。 未扣案之犯罪所得新臺幣伍佰元及零錢包壹個沒收，於全部或一部不能沒收或不宜執行沒收時，追徵其價額。 10 如起訴書犯罪事實二（三）（被害人王榮顯部分），未經上訴 廖瑞津犯竊盜罪，累犯，處有期徒刑參月，如易科罰金，以新臺幣壹仟元折算壹日。 未扣案之犯罪所得水壺壹個沒收，於全部或一部不能沒收或不宜執行沒收時，追徵其價額。 

卷宗標目
 卷宗名稱 簡稱 ⒈ 投投警偵字第1100020179號卷 警卷一 ⒉ 國道警七刑字第1107000156號卷 警卷二 ⒊ 投草警偵字第1100019674號卷 警卷三 ⒋ 投草警偵字第 1100019911號卷 警卷四 ⒌ 投投警偵字第1100019858號卷 警卷五 ⒍ 投投警偵字第1100020331號卷 警卷六 ⒎ 投投警偵字第1100020816號卷 警卷七 ⒏ 南投地檢署110年度他字第1071號卷 他卷 ⒐ 南投地檢署110年度聲拘字第41號卷 聲拘卷 ⒑ 南投地檢署110年度偵字第4995號卷 偵卷一 ⒒ 南投地檢署110年度偵字第5124號卷 偵卷二 ⒓ 南投地檢署110年度偵字第5283號卷 偵卷三 ⒔ 南投地檢署110年度偵字第5375號卷 偵卷四 ⒕ 南投地檢署110年度偵字第5473號卷 偵卷五 ⒖ 南投地檢署110年度偵字第5475號卷 偵卷六 ⒗ 南投地院110年度訴字第270號卷 原審卷 ⒘ 本院111年度上訴字第253號卷 本院卷